台灣彰化地方法院刑事判決　　　　　　　　　　　　　九十一年度易字第五六三號
　　公　訴　人　臺灣彰化地方法院檢察署檢察官
　　被　　　告　丙○○
　　被　　　告　乙○○
　　選任辯護人　汪紹銘律師
　　被　　　告　戊○○
右列被告因傷害案件，經檢察官提起公訴（九十一年度偵字第六四一號），本院判決
如左：
        主  文
丙○○、乙○○、戊○○均無罪。
        理  由
一、公訴意旨略以：被告戊○○與被告丙○○、乙○○係鄰居，雙方因住處交界排水
    溝舖設水泥及埋設電線桿情事而積怨甚深，民國九十年十月十九日十一時許，在
    彰化縣芳苑鄉○○村○○路○○段一八五號前，發生爭執，被告乙○○、丙○○
    基於共同傷害他人身體之犯意，分持螺絲起子、鉗子（未扣案），被告戊○○亦
    基於傷害犯意，另持鋤頭（未扣案），互相拉扯並加以毆打，被告戊○○更徒手
    將被告乙○○、丙○○推入正在施工之水溝中，致被告乙○○受有胸部挫傷、頭
    部外傷併頭部挫傷等傷害，被告丙○○受有第十一胸椎壓迫性骨折、頭皮及左嘴
    唇撕裂傷、左足背擦傷等傷害，被告戊○○則受有左手、左上臂之傷害，因認被
    告等涉犯刑法第二百七十七條第一項之傷害罪嫌云云。
二、按犯罪事實應依證據認定之，無證據不得推定其犯罪事實；又不能證明被告犯罪
    者，應諭知無罪之判決，刑事訴訟法第一百五十四條及第三百零一條第一項分別
    定有明文。再認定不利於被告之事實，須依積極證據，苟積極證據不足為不利於
    被告事實之認定，更不必有何有利之證據；又被害人之指訴，係以使被告受刑事
    追訴為目的，是其陳述是否與事實相符，仍應調查其他證據以資審認。最高法院
    三十年上字第八一六號、五十二年台上字第一三○○號判例意旨均足參照。
三、公訴人認被告等各涉傷害罪嫌，無非以渠等之指訴，及各提出之驗傷診斷書為據
    。然訊之被告，均矢口否認有前揭傷害犯行，被告戊○○辯稱：並未毆打被告乙○○、丙○○二人，未推他們亦未持鋤頭毆打他們，未發生拉扯，不知他們之傷
    如何而來，伊身上之傷，是被告乙○○、丙○○二人所造成，丙○○拿螺絲起子
    刺伊左手掌，乙○○拿鉗子刺伊左上臂，伊住處旁有條排水溝，當時正在施工，
    丙○○、乙○○要用水泥將水溝封起，伊不讓他們將水溝封起來，就把水溝之水
    泥挖起云云；被告丙○○辯稱：伊並未打戊○○，又伊身上之傷，是被戊○○及
    其子毆打所致，當時伊在屋內聽到乙○○喊叫就出去看，看到戊○○用雙手拉住
    乙○○頭髮，之後就將乙○○頭拉去撞門，伊出去勸架，戊○○就用鋤頭毆打伊
    頭部，伊閃過後，他再用手打伊後腦，並拉頭髮，使其跌倒，跌倒後他再用腳踢
    ，被打之後就不省人事，醒來後，戊○○又持鋤頭打伊，並用腳踢，伊當時僅拿
    水勺抵抗，並未拿螺絲起子或鉗子反抗戊○○云云；乙○○辯稱：當日是因排水
    溝問題，戊○○拿鋤頭打伊，伊閃開，他就用手毆打伊頭部及胸部，並拉伊之頭
    髮，後來伊就不省人事，當時只有拿一個水勺，裝水泥抹自家門前之柱子云云。
    經查：
（一）被告乙○○、丙○○部分：
  １、依被告戊○○於警訊中提出傷害告訴時所附之洪宗鄰醫院診斷書，該紙診斷書
      並未記載日期，僅可分辨係九十年所出具（由診斷書之字號可知），再其上記
      載「左手裂傷、左上臂裂傷」等語。惟經對照本院向彰化縣二林鎮洪宗鄰醫院
      調取之被告戊○○於事發當日即九十年十月十九日急診病歷，當天被告戊○○
      係於中午十一時五十分許自行到院，所受傷勢為左手掌切割傷，與前開診斷書
      所載並不相同。再據九十年十月十九日中午時分為被告戊○○診治之醫師到庭
      證稱，被告戊○○於九十年十月十九日當天僅有手掌之傷，且自訴被人切傷手
      掌，並判斷戊○○之傷勢是表層之切割傷，非東西刺入之傷口，又戊○○提出
      之診斷書，與九十年十月十九日急診病歷不同等語，是由上情，前開診斷書之
      傷勢，能否謂係被告乙○○及丙○○所為即非無疑。又被告戊○○自認，渠等
      於糾紛過程中，其因與被告乙○○、丙○○拉扯，曾在地上爬行（見警訊筆錄
      ），而觀之雙方於本院調查時所提出之現場照片，渠等住處前之排水溝，於事
      發當時正在施工，附近遍佈石礫，則被告戊○○於前開九十年十月十九日急診
      病歷所載之左手掌切割傷，是否因於地上爬行過程與石礫摩擦所致，非無可能
      。
  ２、據到場處理之員警丁○○於本院調查時到庭證稱，其在救護車載走乙○○、丙○○後，到戊○○宅內了解，沒有看到戊○○，到工廠只有看到其媳婦謝玉婷
      等語（見本院九十一年七月二十五日訊問筆錄），惟依被告戊○○於九十一年
      五月八日偵查中所述，其係於中午將近十二時時由其媳婦載至醫院，顯與證人
      丁○○到場所見情形不同；再從前述洪宗鄰醫院九十年十月十九日急診病歷所
      載，當天被告戊○○係自行到院，並無他人陪同，是以被告戊○○指訴被告乙○○、丙○○傷害之過程，俱與事實不符；此外，再佐以證人甲○○於警訊中
      證稱，當時伊正送便當到戊○○工廠，看到乙○○、丙○○與戊○○拉扯，伊
      並未看到三人有拿任何東西等語；綜上判斷，本件顯無被告戊○○所指訴其於
      九十年十月十九日中午時，遭被告乙○○、丙○○分持以螺絲起子或鉗子刺傷
      左手及左手臂乙情，自難單憑被告戊○○之指訴，即遽入被告乙○○、丙○○
      於罪。
（二）被告戊○○部分：
  １、查被告戊○○與被告丙○○、乙○○雙方因住處交界排水溝出口鋪設水泥事宜
      ，雙方曾於九十年十月十九日發生爭執，此為被告等所不否認；又被告乙○○
      及丙○○於當日中午曾因傷送醫救治，固經證人丁○○結證在卷，且有診斷書
      二紙附卷可稽，然依被告乙○○及丙○○所提出之診斷書，充其量僅能證明渠
      等確有受傷之事實，而此事實，是否為被告戊○○所造成，尚需從相關事證以
      為憑斷，不能遽因雙方曾有爭執，即認被告乙○○、丙○○指訴被告戊○○傷
      害乙情即為真正。
  ２、次查，被告丙○○先於警訊中稱「我看到戊○○父子在毆打我妹，戊○○拿鋤
      頭，他兒子用腳踹，我到他們那裡，他們就用鋤頭敲過來，我不知誰打我，我
      醒來就在醫院」、「我被鋤頭打昏就什麼都不知道」等語，嗣稱「戊○○拿鋤
      頭（木把柄）敲我的龍骨，我就昏了」等語，於本院調查時亦稱被告戊○○用
      鋤頭打其頭部，之後就不省人事等語。然據被告被告丙○○提出之診斷書所示
　　　，其受有第十一胸椎壓迫性骨折、頭皮及左嘴唇撕裂傷、左足背擦傷之傷害，
      其頭部及背部並無任何鈍器敲擊所造成之傷害；又其傷勢，本院經函詢彰化基
      督教醫院，據該醫院覆稱「依病歷記載病患自訴被打致掉落水溝而下背嚴重疼
      痛，Ｘ光顯示胸椎第十一節壓迫骨折，造成之原因，依專業判斷，應屬外力間
      接造成（如被打，不是直接打在下背部，而是被打後跌倒，而脊椎原有退化型
      病變，無法承受壓力造成壓迫性骨折），此為最大可能，但也不能排除其他可
      能性」，是被告丙○○脊椎原即存在退化型病變，其胸椎第十一節骨折，亦有
      可能為跌倒後壓迫造成，顯無法判斷是否遭受毆打所致；況本件未見鋤頭扣案
      ，是被告乙○○、丙○○指稱被告戊○○持鋤頭傷害乙節，核難採信。
  ３、另依診斷書所示，被告丙○○除前開胸椎骨折外，另受有頭皮及左嘴唇撕裂傷
      、左足背擦傷，被告乙○○則受有胸部挫傷、頭部外傷併頭部挫傷等傷害，然
      據被告洪玉春於警訊中稱「我欲離開，戊○○將鋤頭拋開，雙手抓住我並猛打
      我，洪蒼榆在一旁喊讓他死，我喊救命沒人理我，我趕緊叫姊姊，我姊出來說
      為什麼打我妹妹並壓在地上打，戊○○並罵三字經，連你一起死，並用手腳打
      ，踢我姊姊最後將我姊推入水溝坑洞，戊○○並將我推入水溝」等語，嗣稱「
      戊○○拿鋤頭鋤我，我閃開，他從我身後用右手揍我頭，再用雙手抓我頭髮，
      ．．．我昏倒，醒來後看見我姊躺在水溝中，我又讓戊○○打入水溝」等語，
      於本院調查時稱被告戊○○用手毆打其頭、胸部，並拉其頭髮，之後就不省人
      事等語，被告丙○○及乙○○均曾落入施工中之水溝應可認定；而被告戊○○
      於警偵訊中自承，其與被告乙○○、丙○○糾紛過程中，曾為自保以雙手將二
      人拋開等語，另證人甲○○於警訊中亦曾證稱伊看見被告三人拉拉扯扯，後來
      看見戊○○從坑洞中爬出等語，是被告乙○○、洪玉華跌入水溝之因，可能係
      被告三人糾紛過程中，不慎失足落入，而觀諸雙方於本院調查時所提出之現場
      照片，該施工中之排水溝，深有數尺，且底部崎嶇不平，密佈砂石，則被告乙○○、丙○○所受之前揭傷勢，或係跌入水溝坑洞所造成，自難以雙方曾發生
      爭執，即率而認定係被告戊○○基於傷害故意，而將被告丙○○、乙○○推入
      水溝所致，亦難單憑被告乙○○、丙○○之指訴，即遽入被告戊○○於罪。
（三）從而，本件僅有被告等各別之指訴，且渠等所提之診斷書，僅止於用以證明受
      傷之事實，而不能證明係何人造成，自難資為不利被告之認定。此外，復查無
      其他積極證據足資認定被告有公訴人所指之傷害犯行，渠等犯罪自屬不能證明
      ，爰均應為無罪之諭知。
據上論斷，應依刑事訴訟法第三百零一條第一項，判決如主文。
本案經檢察官江孟芝到庭執行職務
中　　　華　　　民　　　國　　　九十一　　　年　　　十二　　月　　十　　日
                                臺灣彰化地方法院刑事第二庭
                                      法　　　官
右正本證明與原本無異。
如不服本判決，應於判決送達後十日內，向本院提出上訴狀（須附繕本）。
                                      法院書記官
中　　　華　　　民　　　國　　　九十一　　　年　　　十二　　月　　十　　日
